ACORDAO-COMPLETO-2320052

ACÓRDÃO 292/2019 ATA 1/2019 - SEGUNDA CÂMARA

Vistos, relatados e discutidos estes autos que tratam de recurso de reconsideração interposto por Jasson Silva Gonçalves, ex-Prefeito do município de Pão de Açúcar/AL (gestão 2009-2012) , contra o Acórdão 7252/2017-TCU-Segunda Câmara;
Acordam os Ministros do Tribunal de Contas da União, reunidos em sessão da Segunda Câmara, ante as razões expostas pelo Relator, nos termos dos arts. 32, inciso I, e 33 da Lei 8.443, de 16 de Julho de 1992, em:
9.1. conhecer do recurso de reconsideração e, no mérito, negar-lhe provimento;
9.2. dar ciência da presente deliberação ao recorrente, aos responsáveis, à Fundação Nacional de Saúde e à Procuradoria da República no estado de Alagoas.

Recurso de reconsideração interposto  contra deliberação que julgou irregulares as contas do recorrente, condenou-o ao pagamento do débito e de multa em razão de impugnação parcial quanto aos recursos repassados à referida municipalidade que teve por objeto a execução da ação de melhorias sanitárias domiciliares, por meio da construção de 215 módulos sanitários domiciliares (MSD).

Segunda Câmara

Município de Pão de Açúcar - AL.

3. Interessados/Responsáveis/Recorrentes:
3.1. Interessado: Fundação Nacional de Saúde (26.989.350/0001-16).
3.2. Responsáveis: Antonio Carlos Lima Rezende (XXX.353.584-XX); Jasson Silva Gonçalves (XXX.984.364-XX); e Sansa Construções Ltda. - Me (07.958.686/0001-77).
3.3. Recorrente: Jasson Silva Gonçalves (XXX.984.364-XX).

13.1. Ministros presentes: Ana Arraes (Presidente), Augusto Nardes (Relator), Aroldo Cedraz e Raimundo Carreiro.
13.2. Ministro-Substituto presente: André Luís de Carvalho.

AUGUSTO NARDES

Ministro José Múcio Monteiro.

Trata-se de Recurso de Reconsideração interposto por Jasson Silva Gonçalves, ex-Prefeito do município de Pão de Açúcar/AL (gestão 2009-2012) , contra o Acórdão 7252/2017-TCU-Segunda Câmara, no qual o Tribunal, ao apreciar tomada de contas especial instaurada pela Fundação Nacional de Saúde (Funasa) , em razão da inexecução parcial do Termo de Compromisso TC 346/2007, em relação ao recorrente, julgou irregulares suas contas e aplicou-lhe a multa prevista no 58, inciso I, da Lei 8.443/1992.
2.	Na Secretaria de Recursos (Serur) , o auditor encarregado da instrução, com anuência de seus dirigentes, manifestou-se nos seguintes termos (peças 56-58) , verbis:
"INTRODUÇÃO
1.	Trata-se de recurso de reconsideração (peça 41) interposto por Jasson Silva Gonçalves, ex-Prefeito (gestão 2009-2012) , contra o Acórdão 7252/2017-TCU-Segunda Câmara (peça 30) , da relatoria do Ministro José Múcio Monteiro, prolatado nos seguintes termos, com destaque para os itens atingidos pelo efeito suspensivo do recurso:
VISTOS, relatados e discutidos estes autos de tomada de contas especial, instaurada pela Fundação Nacional de Saúde (Funasa) em razão da inexecução parcial do Termo de Compromisso TC 346/2007, celebrado com o município de Pão de Açúcar/AL, que teve por objeto a construção de 215 módulos sanitários domiciliares (MSD) . 
ACORDAM os Ministros do Tribunal de Contas da União, reunidos em Sessão da 2ª Câmara, diante das razões expostas pelo Relator, e com fundamento nos arts. 1º, inciso I; 12, §3º; 16, inciso III, alíneas 'b' e 'c'; 19, parágrafo único; 23, inciso III; 28, inciso II; e 58, inciso I, da Lei 8.443/1992, combinados com os arts. 209, § 7º; e 214, inciso III, alínea 'a', do Regimento Interno do TCU, em:
9.1. excluir a empresa Sansa Construções Ltda. - ME da relação processual;
9.2. julgar irregulares as contas de Antônio Carlos Lima Rezende e Jasson Silva Gonçalves;
9.3. aplicar a Antônio Carlos Lima Rezende multa de R$ 40.000,00 (quarenta mil reais) , fixando-lhe o prazo de 15 (quinze) dias da notificação para que comprove perante o TCU o recolhimento desse valor aos cofres do Tesouro Nacional, o qual deverá ser atualizado monetariamente a partir da data do presente acórdão, se pago após o vencimento;
9.4. aplicar a Jasson Silva Gonçalves multa de R$ 15.000,00 (quinze mil reais) , fixando-lhe o prazo de 15 (quinze) dias da notificação para que comprove perante o TCU o recolhimento desse valor aos cofres do Tesouro Nacional, o qual deverá ser atualizado monetariamente a partir da data do presente acórdão, se pago após o vencimento;
9.5. autorizar, desde logo, a cobrança judicial das dívidas, caso não atendidas as notificações; e
9.6. remeter cópia deste acórdão, acompanhado do relatório e voto, à Procuradoria da República no Estado de Alagoas, para as medidas que entender cabíveis.
HISTÓRICO
2.	Cuidam os autos de tomada de contas especial instaurada pela Fundação Nacional de Saúde (Funasa) contra Antônio Carlos Lima Rezende, ex-prefeito do município de Pão de Açúcar (AL) - gestão 2005-2008 - em razão de impugnação parcial quanto aos recursos repassados à referida municipalidade, por força do Termo de Compromisso TC 346/2007 (Siafi 632107) , celebrado com a Funasa (peça 1, p. 36-40) , que teve por objeto a execução da ação de melhorias sanitárias domiciliares, por meio da construção de 215 módulos sanitários domiciliares (MSD) , conforme plano de trabalho aprovado à peça 1, p. 78-82.
3.	Conforme a cláusula primeira do Termo de Aprovação Formal (peça 1, p. 40) e o Anexo VI do Plano de Trabalho do TC 346/2007 foram previstos R$ 818.269,33 para a execução do objeto, dos quais R$ 790.000,00 seriam repassados pela concedente, e R$ 28.269,33 corresponderiam à contrapartida. Contudo, foram repassados apenas 20% dos recursos federais previstos (R$ 158.000,00) mediante a ordem bancária 2008OB909279, emitida em 24/11/2008 (peça 1, p. 212) . Os recursos foram creditados na conta específica do convênio no dia 26/11/2008, conforme extrato bancário (peça 1, p. 392) .
4.	O ajuste vigeria, inicialmente, no período de 31/12/2007 a 30/12/2008 (peça 1, p. 118) , mas teve a vigência estendida até 17/8/2012, devido a alterações efetuadas por meio de cinco termos aditivos ao convênio (peça 1, p. 112-114, 200-202, 232, 240, 278-280) . A prestação de contas final deveria ser apresentada até o dia 16/10/2012 (peça 3, p. 12) .
5.	A Funasa realizou as três primeiras inspeções no local, cujos relatórios encontram-se nos seguintes pontos dos autos (peça 1, p. 214-222, em 19/3/2009; peça 1, p. 254-255, em 7/6/2011 e peça 2, p. 205-206, em 30/9/2013) . Em todas essas visitas técnicas a conclusão foi de que havia a construção de 51 módulos sanitários, mas todas as unidades selecionadas na amostra estavam em desacordo com as especificações de projeto, o que levou à conclusão da inexistência de qualquer percentual de execução do objeto. Porém, diversamente dessas três fiscalizações, o relatório de visita técnica final (peça 3, p. 71-83, de 14/8/2015) reconheceu a existência de 27 módulos com etapas úteis concluídas, que correspondiam a 12,5% do objeto pactuado, equivalente ao montante de R$ 102.686,94, o que teria ensejado o prejuízo de R$ 55.313,06, em valores históricos.
6.	Os recursos repassados foram integralmente gastos durante o mandato do ex-Prefeito Antônio Carlos Lima Rezende (gestão 2005-2008) , conforme indicam a primeira medição da obra realizada no dia 23/5/2008 (peça 1, p. 380) e o extrato bancário (peça 1, p. 394) , que confirma a realização do pagamento por meio do cheque 850001, emitido a partir da conta específica do ajuste, no dia 5/12/2008. Essas circunstâncias levaram a Funasa a responsabilizá-lo exclusivamente pelos danos apurados, tudo nos termos do novo relatório do tomador de contas especial (peça 3, p. 199-209) .
7.	Todavia, no âmbito desta Corte de Contas, o polo passivo do processo foi ampliado, para incluir a empresa executora dos módulos, Sansa Construções Ltda., como solidária pelo débito, e para promover a audiência do prefeito sucessor, Sr. Jasson Silva Gonçalves (gestão 2009-2012) , para que justificasse a não adoção de medidas tempestivas com vistas a obter da contratada a reparação dos problemas construtivos apontados nos relatórios da Funasa. Devidamente notificados, os responsáveis apresentaram defesas (peças 19 e 24) , com exceção apenas da empresa Sansa Construções Ltda.
8.	Por meio da instrução acostada à peça 26, a Secex/AL, em síntese, propôs rejeitar as razões de justificativa do recorrente e as alegações de defesa do Sr. Antônio Carlos Lima Rezende (gestão 2005-2008) , condenando-o em débito solidário com a empresa contratada, além de aplicar-lhes a multa prevista no art. 57 da Lei 8.443/1992. Quanto ao recorrente, a proposta foi de aplicação da multa preconizada no art. 58, inciso I, da Lei 8.443/1992.
9.	O Ministério Público junto ao TCU, por intermédio do Subprocurador-Geral Lucas Rocha Furtado, manifestou-se (peça 29) contrariamente à proposta da Unidade Técnica, por entender que esta TCE deve ser arquivada, nos termos do art. 212 do Regimento Interno do TCU, haja vista a ausência dos pressupostos exigidos pela lei para sua constituição e desenvolvimento válido e regular.
10.	O Exmo. Ministro-Relator do acórdão recorrido, José Múcio Monteiro, concordou parcialmente com a proposta da Secex/AL e com o Parecer do MP/TCU, já que vislumbrou ser impossível a quantificação do débito, mas entendeu cabível julgar irregulares as contas dos ex-prefeitos, além de aplicar-lhes multa, consoante trecho a seguir reproduzido (peça 31) :
9. A vistoria final nas obras, consubstanciada pelo R-3 Relatório de Visita Técnica de peça 3, pp. 71-83, deixou de identificar e quantificar os itens impugnados, o que o tornou ineficaz como instrumento para aferição de eventual débito, mas confirmou as várias deficiências construtivas que permearam o empreendimento. O referido documento informa que:
'nesta data de 03/08 à 07/08/2016 nas localidades de Ipueira de Baixo e Pontal Cohab de Cima encontramos 49 módulos sanitários construídos. Só foi possível considerar 27 com etapas úteis; e 22 módulos não considerados por não atenderem as normas técnicas, págs. 8 a 15 anexo ao processo de projeto, e nem sanitariamente, conforme relatório fotográfico.' 
10. A impossibilidade de quantificação do débito, não obstante não impedir o julgamento das contas de Antônio Carlos Lima Rezende pela irregularidade, traz, como consequência lógica, a exclusão da empresa contratada do polo passivo do feito, uma vez que os atos por ela praticados que repercutem na apreciação do mérito desta tomada de contas especial dependem da obtenção de uma valoração monetária do dano causado ao erário.
11. Quanto ao prefeito sucessor, registro que Jasson Silva Gonçalves não apresentou nenhuma justificativa razoável para sua omissão em adotar, tempestivamente, as medidas necessárias para obter da contratada a reparação dos problemas construtivos apontados pela Funasa.
12. Importante mencionar que, em relação a este responsável, tenho entendimento totalmente diverso do manifestado pelo MP/TCU. A meu ver, a conduta do ex-gestor que está sendo analisada neste processo sujeita-se claramente à jurisdição do TCU. Afinal, o termo de compromisso celebrado entre o município e a Funasa engloba obrigações relativas não apenas à consecução do objeto, mas à sua plena fruição pelos beneficiados, o que exige dos gestores a adoção de todas as medidas necessárias à preservação do interesse público, sob pena de serem sancionados pelo Tribunal, se inertes.
13. Nesse contexto, ambos os ex-prefeitos devem ter suas contas julgadas irregulares, aplicando-lhes adicionalmente a multa prevista no art. 58, inciso I, da Lei 8.443/1992, nos termos do art. 19, parágrafo único, da mesma norma.
11.	Dessa maneira, a Segunda Câmara deste Tribunal prolatou o acórdão ora impugnado, na forma transcrita no primeiro parágrafo desta instrução.
12.	Contrariado com essa deliberação, o Sr. Jasson Silva Gonçalves (ex-Prefeito, na gestão 2009-2012) requer, por meio do presente recurso de reconsideração, que o TCU reconheça a inexistência de ato que justifique o julgamento das contas como irregulares, bem como que cancele a multa que lhe foi imposta.
EXAME DE ADMISSIBILIDADE
13.	Reitera-se a análise preliminar de admissibilidade realizada pela Serur (peças 50-51) , ratificada pelo Exmo. Ministro-Relator, João Augusto Ribeiro Nardes (peça 53) , para conhecer do recurso de reconsideração (peça 41) , com base nos artigos 32, inciso I, e 33, da Lei 8.443/92, c/c o art. 285 do RI/TCU, suspendendo-se os efeitos relativos aos itens 9.2, 9.4, e 9.5 do acórdão guerreado (peça 30) .
EXAME DE MÉRITO
14.	Delimitação
14.1.	Constitui objeto deste recurso examinar:
a) se o TCU detém competência para processar e julgar a presente TCE especificamente quanto à participação do recorrente;
b) se é cabível a condenação pela não adoção de medidas tempestivas, a fim de se obter da empresa contratada a reparação dos problemas construtivos indicados nos relatórios da Funasa.
15.	Competência do TCU para julgar a TCE em relação ao recorrente (peça 41, p. 4-6) 
15.1.	O ex-Prefeito discorre inicialmente sobre o trâmite do processo, para argumentar que ficou demonstrado a inexistência de qualquer responsabilidade que lhe pudesse ser atribuída pela gestão dos recursos repassados ao município de Pão de Açúcar, no estado de Alagoas.
15.2.	Apresenta esse argumento com fundamento no fato de que o único repasse das verbas tenha ocorrido em 24/11/2008 (peça 3, p. 11) , data essa fora do período em que esteve à frente da prefeitura, que transcorreu de 2009-2012.
15.3.	Defende, assim, que nenhum ato por ele praticado configura conduta tipificada no art. 70, da Constituição Federal, já que não foi 'responsável pela guarda, gerenciamento ou administração de dinheiros, bens, e valores públicos, ou que em nome da União, assuma obrigações de natureza pecuniária'. Sobre este ponto, transcreve eu seu recurso parte do Parecer emitido pelo MP/TCU (peça 29) , que compactuou com essa mesma linha de raciocínio. (Destaques na origem) 
15.4.	Por essas razões, portanto, o recorrente pugna, em sede de preliminares, pelo provimento ao recurso com vistas à aprovação de suas contas e ao cancelamento da multa que lhe foi aplicada.
Análise:
15.5.	Não se pode acolher essas razões recursais do recorrente, pois, na condição prefeito sucessor, tinha o dever de prestar contas de um ajuste firmado pelo município cuja vigência adentrou o período de sua gestão (2009-2012) . Nessa linha, pouco importa se ele geriu ou não efetivamente os recursos transferidos pelo Ministério da Saúde, para que seja arrolado como responsável no processo.
15.6.	Viu-se, neste caso concreto, que o ajuste vigeu até 17/8/2012, conforme termo aditivo de prorrogação firmado pelo próprio recorrente, na data de 11/8/2011 (peça 1, p. 278-280) , o que decorreu da aprovação de sucessivos pedidos de prorrogação por parte do ex-prefeito, conforme ele mesmo afirma em seu recurso (peça 1, p. 224 e p. 262) .
15.7.	Verificou-se também que a prestação de contas deveria ter ocorrido até 16/10/2012 (peça 3, p. 12) , mas o recorrente não tomou as providências nesse sentido, apesar de a Funasa ter-lhe cobrado por duas vezes, conforme as notificações e avisos de recebimento (de 25/10/2011 e 23/8/2012) acostados à peça 1, p. 284-288 e p. 332-336 dos autos.
15.8.	Todo esse contexto apresentado no presente caso atrai a responsabilização do ex-prefeito, de modo que venha a integrar a jurisdição do TCU, pois está obrigado à prestação de contas referente a recursos públicos federais postos à disposição da municipalidade da qual é gestor, ainda que na condição de sucessor.
15.9.	Sobre essa temática, é de se lembrar que o Tribunal de Contas da União tem firme jurisprudência assentada, consoante preconiza, nos seguintes termos, a Súmula/TCU nº 230:
Compete ao prefeito sucessor apresentar as contas referentes aos recursos federais recebidos por seu antecessor, quando este não o tiver feito ou, na impossibilidade de fazê-lo, adotar as medidas legais visando ao resguardo do patrimônio público com a instauração da competente Tomada de Contas Especial, sob pena de corresponsabilidade.
15.10.	Dessa forma, ainda que não tenha celebrado o convênio nem executado seu objeto, cabe ao prefeito sucessor o atendimento à obrigação de prestar contas, quando esta obrigação adentra o seu período de gestão, vinculando diretamente o encargo a providências sob sua alçada. Na impossibilidade de apresentar os documentos demandados, cabe, então, a adoção de medidas legais, de modo a resguardar o patrimônio público. Nesse sentido são os Acórdão 2212/2016-TCU-Primeira Câmara, relator Ministro-Substituto Weder de Oliveira; 503/2016-TCU-2ª Câmara, relator Ministro-Substituto Marcos Bemquerer; e 851/2017-TCU-Plenário, relator Ministro Aroldo Cedraz.
15.11.	Portanto, as circunstâncias descritas demonstram com clareza que o TCU tem competência para julgar a conduta do recorrente nesta tomada de contas especial.
16.	Possibilidade de condenação em face da irregularidade apontada (peça 41, p. 6-15) 
16.1.	O ex-Prefeito aduz que não deve prevalecer o entendimento de que ele não adotou medidas junto à contratada para a reparação dos problemas assinalados pela Funasa, pois o relatório de visita técnica foi revisto em 14/8/2015, no qual se concluiu que houve a execução do objeto em 12,5%. Diante desse fato, argui que 'a obra não se encontrava paralisada durante a gestão do recorrente', já que tal relatório demonstrou a execução de 27 módulos sanitários com etapas úteis concluídas durante o período em que o recorrente esteve à frente da gestão municipal.
16.2.	Acrescenta, assim, que não há que se falar em descaso ou omissão de sua parte, pois ele tomou todas as providências a fim de garantir a continuidade da obra e resguardar sua funcionalidade e os benefícios da população, pelo que se denota dos termos aditivos de prorrogação de prazo requeridos e deferidos pela Funasa. Complementa este argumento com a anexação de deliberações do TCU, as quais apresentam o entendimento de que, em face do princípio da continuidade administrativa, cabe ao sucessor dar prosseguimento aos acordos anteriormente celebrados.
16.3.	Anota que sua atuação não deu ensejo a dano algum, pois a própria Funasa o isentou de responsabilidade, bem como o Ministério Público junto ao TCU divergiu do encaminhamento proposto pela Secex/AL, que foi no sentido de aplicar-lhe multa.
16.4.	Alega ainda que a hipótese legal na qual se baseou sua condenação (art. 58, da Lei 8.443/1992, combinado com o art. 19, parágrafo único, da mesma lei) , não se coaduna com sua conduta, uma vez que não se verificou a omissão no dever de prestar contas, bem como não lhe foi atribuído nesta TCE nenhum ato de gestão ilegal, ilegítimo, antieconômico, ou infração à norma legal ou regulamentar.
16.5.	Com base nesses argumentos, entende o recorrente ter demonstrado que não ocorreu a irregularidade que lhe foi atribuída.
Análise:
16.6.	As alegações do ex-Prefeito não devem ser aceitas, pois, ao contrário do que diz, a execução de 12,5% do objeto apontada pela Funasa no relatório de visita técnica final (peça 3, p. 71-83) , de 14/8/2015, não guardou nenhuma relação com qualquer de suas ações.
16.7.	Tanto é assim que consta dos autos relatório de visita realizada pela Funasa (peça 2, p. 205-206, em 30/9/2013) , ou seja, após o fim de sua gestão (2009-2012) , o qual conclui que a execução era de zero por cento, como já inscrito no parágrafo 5 desta instrução. Transcreve-se a seguir a conclusão do parecer técnico registrada nessa visita:
Por ocasião da visita constatamos que a obra continua paralisada, constatamos ainda que a situação física dos módulos tem se agravado consideravelmente, não permitindo que seja mensurado um percentual conclusivo. E assim, ratificamos os relatórios contidos às folhas n° 132 a 136 e 146 a 148.
16.8.	Nessa mesma linha, não se percebe relação de causa e efeito entre o fato de o recorrente ter solicitado prorrogação da vigência do termo de compromisso em tela e ter havido a execução parcial de 12,5% do objeto, já que foi prorrogado até 17/8/2012, todavia, em 30/9/2013 (nove meses após o fim de sua gestão) nenhum percentual da obra ainda tinha sido executado.
16.9.	De toda forma, é importante frisar categoricamente que, mesmo que este percentual de execução de 12,5% tivesse decorrido de suas ações, isso ainda não lhe seria favorável para afastar a irregularidade que lhe foi atribuída, que consiste na não adoção de medidas tempestivas com vistas a obter da contratada a reparação dos problemas construtivos apontados nos relatórios da Funasa.
16.10.	Isso porque, mesmo com a execução de 12,5%, faltariam ainda justificativas para a não execução de 7,5%, já que o total repassado foi de 20% do total previamente previsto. Explica-se de outro modo: era prevista a construção de 215 módulos sanitários domiciliares, mas como foram repassados apenas 20% dos recursos para esse fim, era exigível a execução de somente 43 MSD (20% de 215) . Como foram feitas 27 unidades de MSD, restariam 16 unidades para serem construídas com os recursos repassados, o que corresponde aos referidos 7,5% de 215.
16.11.	Assim, não tendo sido comprovada a execução de nenhum MSD durante a gestão do recorrente, conforme indicam os já mencionados três relatórios de visitas técnicas elaborados pela Funasa, além de ele não ter prestado contas, a conduta irregular consubstanciada pela inércia em buscar reparos junto à contratada ficou decisivamente demonstrada.
16.12.	Ressalte-se, adicionalmente, que o recorrente tinha conhecimento de todas as circunstâncias envolvidas, uma vez que solicitou prorrogação do ajuste por mais de uma vez, além de ter recebido notificação da Funasa referente ao resultado da primeira visita técnica realizada durante sua gestão, conforme atesta o envio da nota técnica nº 01, de 20/3/2009 (peça 1, p. 216-222) .
16.13.	Vê-se, portanto, que as providências adotadas pelo recorrente, que se restringiram a solicitações de prorrogação do ajuste, não ensejaram nenhum efeito prático no andamento da obra, já não se verificou qualquer evolução na execução do objeto do convênio durante sua gestão.
16.14.	Constata-se que os excertos jurisprudenciais colacionados pelo recorrente não lhe socorrem, pois eles ressaltam a importância da adoção do princípio da continuidade administrativa na administração pública. Entretanto, foi essa justamente a falha detectada em sua conduta, já que não cobrou da empresa contratada as providências no sentido de que todos os recursos repassados na gestão anterior fossem efetivamente alocados em sua finalidade.
16.15.	É pertinente a assertiva do recorrente de que a Funasa o isentou de responsabilização; contudo, em face de suas atribuições constitucionais este Tribunal não está obrigado a seguir o entendimento de outros órgãos da administração pública, devendo realizar de forma autônoma e independente a apreciação da regularidade das condutas dos gestores de recursos públicos federais. A jurisprudência do TCU é pacífica nesse sentido: Acórdão 4632/2016-TCU-Primeira Câmara, relator Ministro Bruno Dantas, 4.051/2013-TCU-2ª Câmara, relator Ministro Aroldo Cedraz e 2.230/2014-TCU-Plenário, relator Ministro Walton Alencar Rodrigues. Portanto, as manifestações do controle interno não vinculam o TCU, que pode concluir de forma diferente, porém, fundamentada.
16.16.	Por fim, rejeita-se a alegação do ex-Prefeito de que sua conduta não possa ser considerada irregular, por não ser compatível com o fundamento legal constante do art. 58, da Lei 8.443/1992, combinado com o art. 19, parágrafo único, da mesma lei, pois a sua inércia, caracterizada por não exigir da empresa contratada providências com vistas à execução do objeto do ajuste, pode-se enquadrar adequadamente como ato de gestão ilegal preconizado nos dispositivos legais em comento. A esse respeito, transcreve-se adiante parte do voto condutor do acórdão recorrido, que reforça o fundamento da condenação:
12. Importante mencionar que, em relação a este responsável, tenho entendimento totalmente diverso do manifestado pelo MP/TCU. A meu ver, a conduta do ex-gestor que está sendo analisada neste processo sujeita-se claramente à jurisdição do TCU. Afinal, o termo de compromisso celebrado entre o município e a Funasa engloba obrigações relativas não apenas à consecução do objeto, mas à sua plena fruição pelos beneficiados, o que exige dos gestores a adoção de todas as medidas necessárias à preservação do interesse público, sob pena de serem sancionados pelo Tribunal, se inertes. 
13. Nesse contexto, ambos os ex-prefeitos devem ter suas contas julgadas irregulares, aplicando-lhes adicionalmente a multa prevista no art. 58, inciso I, da Lei 8.443/1992, nos termos do art. 19, parágrafo único, da mesma norma.
16.17.	Desse modo, não se aproveitam essas razões recursais aduzidas pelo responsável.
CONCLUSÃO
17.	Das análises anteriores, conclui-se que:
	a) o TCU possui competência para julgar a conduta do recorrente, pois a não adoção de medidas tempestivas com vistas a obter da contratada a reparação dos problemas construtivos apontados nos relatórios da Funasa constituiu irregularidade que contribuiu decisivamente para a não execução do objeto do ajuste em análise nesta TCE durante sua gestão, o que o sujeita à jurisdição desta Corte de Contas;
	b) a condenação aplicada pelo Tribunal mostrou-se perfeitamente cabível, porque a falha corretamente atribuída ao responsável, na condição de prefeito sucessor, advém do fato de ele não ter tomado as providências necessárias visando ao resguardo do patrimônio público, o que configura ato de gestão ilegal, em confronto com o art. 58 c/c o art. 19, da Lei 8.443/1992.
PROPOSTA DE ENCAMINHAMENTO
18.	Diante do exposto, eleva-se à consideração superior esta análise do recurso de reconsideração interposto por Jasson Silva Gonçalves em oposição ao Acórdão 7252/2017-TCU-Segunda Câmara, para propor, com fundamento nos artigos 32, inciso I, e 33, da Lei 8.443/92, c/c o artigo 285 do RI/TCU:
a) conhecer do recurso e, no mérito, negar-lhe provimento;
b) dar ciência aos responsáveis, aos interessados e à Procuradoria da República no estado de Alagoas." (grifos no original) .
3.	O representante do Ministério Público junto ao TCU manifestou-se contrário à proposta da unidade técnica, por entender que o recurso de reconsideração interposto pelo Sr. Jasson Silva Gonçalves deva ser provido, de modo que suas contas sejam julgadas regulares, nos termos do parecer de peça 59, a seguir transcrito 
"Trata-se de recurso de reconsideração interposto pelo Sr. Jasson Silva Gonçalves, ex-prefeito do município de Pão de Açúcar/AL, contra o Acórdão 7252/2017-TCU-Segunda Câmara. A Serur propõe o conhecimento do recurso e seu não provimento.
O Tribunal julgou irregulares as contas do Sr. Jasson Silva aplicando-lhe multa por considerar que ele, conforme síntese contida na instrução da Serur, não adotou, em relação às obras de construção de módulos sanitários domiciliares, objeto do Termo de Compromisso TC 346/2007, realizadas pelo seu antecessor, 'medidas tempestivas com vistas a obter da contratada a reparação dos problemas construtivos apontados nos relatórios da Funasa'.
Em parecer precedente à decisão recorrida opus-me à proposta de julgamento pela irregularidade das contas do Sr. Jasson Silva. Ponderei, então, que a conduta do ex-prefeito escapava à jurisdição do TCU no sentido do julgamento de contas, haja vista que ele não fora nem gestor de recursos públicos federais e nem responsável pela ocorrência de dano. Retrato-me agora, porém, desse entendimento. Considerei, na ocasião, que a ausência de adoção de providências pelo ex-prefeito frente à contratada representava tão somente omissão em relação aos interesses do município contratante. Não levei em conta que em sua gestão ainda vigia convênio firmado com a Funasa, o qual, embora não houvesse transferido recursos para o recorrente, o colocava como responsável por interesses econômicos da concedente - como, por exemplo, a prerrogativa de exigir reparos em garantia - suficientes para caracterizar a necessidade de prestar contas.
Por outro lado, mantenho a segunda objeção que ofereci contra o julgamento pela irregularidade das contas do Sr. Jasson Silva Gonçalves. Considerava-se, e acabou prevalecendo esse entendimento na decisão recorrida, que o ex-prefeito deveria exigir da empresa contratada que esta procedesse a reparos nas obras como se ela tivesse descumprido suas obrigações contratuais. Ocorre que isso não está demonstrado nos autos. Os problemas construtivos a que se refere a decisão recorrida não dizem respeito às obrigações contratuais que vinculam a empresa, mas aos termos do projeto apresentado pelo município à Funasa. Esses problemas foram reportados na Notificação Técnica n. 1, de 20/3/2009, e estão relacionados às características construtivas dos módulos sanitários conforme indicações contidas no projeto apresentado pelo município à Funasa, como, por exemplo, a altura da soleira, os materiais a serem empregados na construção do telhado, a altura do revestimento cerâmico, a posição das tubulações, às dimensões da construção etc. O Sr. Jasson Silva não poderia exigir da empresa que ela reparasse o descumprimento das obrigações assumidas pelo município frente à Funasa. Sua conduta não foi, portanto, quanto a esse aspecto particular pelo qual foi ouvido, irregular.
Ante o exposto, manifesto-me contrário à proposta da unidade técnica, por entender que o recurso de reconsideração interposto pelo Sr. Jasson Silva Gonçalves deva ser provido, de modo que suas contas sejam julgadas regulares".
	É o Relatório.

8.1. Joelson Costa Dias (10441/OAB-DF), Carla Albuquerque Zorzenon (OAB/DF 50.044) e outros, representando Jasson Silva Gonçalves.
8.2. Arlindo Ramos Junior (3531/OAB-AL), representando Antonio Carlos Lima Rezende.

Subprocurador-Geral Lucas Rocha Furtado.

TOMADA DE CONTAS ESPECIAL. TERMO DE COMPROMISSO. CONSTRUÇÃO DE MÓDULOS SANITÁRIOS DOMICILIARES. DEFICIÊNCIAS CONSTRUTIVAS. INEXECUÇÃO PARCIAL DO OBJETO. CITAÇÃO DO EX-PREFEITO QUE GERIU OS RECURSOS E DA EMPRESA CONSTRUTORA. AUDIÊNCIA DO PREFEITO SUCESSOR POR NÃO TER ADOTADO AS MEDIDAS NECESSÁRIAS À CORREÇÃO DOS DEFEITOS. ELEMENTOS DISPONÍVEIS NOS AUTOS INADEQUADOS PARA QUANTIFICAR O DÉBITO, MAS SUFICIENTES PARA CONFIGURAR A OCORRÊNCIA DE IRREGULARIDADES. BAIXA QUALIDADE CONSTRUTIVA. DESCUMPRIMENTO DO PLANO DE TRABALHO. AUSÊNCIA DE ADOÇÃO DE MEDIDAS CORRETIVAS PELO SUCESSOR. CONTAS IRREGULARES DE AMBOS OS EX-PREFEITOS. MULTA. RECURSO DE RECONSIDERAÇÃO. CONHECIMENTO. RAZÕES INSUFICIENTES PARA ALTERAR A DELIBERAÇÃO RECORRIDA. NEGATIVA DE PROVIMENTO.

TOMADA DE CONTAS ESPECIAL (TCE)

Secretaria de Recursos (SERUR).

Trata-se de recurso de reconsideração interposto por Jasson Silva Gonçalves, ex-Prefeito do município de Pão de Açúcar/AL (gestão 2009-2012) , contra o Acórdão 7252/2017-TCU-Segunda Câmara, no qual o Tribunal, ao apreciar tomada de contas especial, instaurada pela Fundação Nacional de Saúde (Funasa) em razão da inexecução parcial do Termo de Compromisso TC 346/2007, que teve por objeto a execução de ação de melhorias sanitárias domiciliares, em relação ao recorrente, julgou irregulares suas contas e aplicou-lhe a multa prevista no art. 58, inciso I, da Lei 8.443/1992.
2.	Em resumo, o recorrente foi responsabilizado porque não adotou durante sua gestão medidas tempestivas com vistas a obter da empresa contratada a reparação dos problemas construtivos apontados nos relatórios da Funasa, o que constituiu irregularidade que contribuiu decisivamente para a não execução do objeto do ajuste em análise nestes autos. Tal situação configura infração à norma regulamentar de natureza financeira e operacional, prevista no art. 16, inciso III, alínea "b", da Lei 8.443/1992.
3.	No tocante à análise de admissibilidade do presente recurso de reconsideração, entendo que merece ser conhecido porque preenche os requisitos aplicáveis à espécie, nos termos do despacho de análise preliminar de admissibilidade realizada pela Serur (peças 50-51) e ratificada por mim (Despacho de peça 53) .
4.	Quanto ao mérito (peça 84) , tendo em vista as alegações apresentadas pelo ex-prefeito, constitui objeto dessa fase recursal examinar: (i) se o TCU detém competência para processar e julgar a presente TCE especificamente quanto à participação do recorrente; e (ii) se é cabível a condenação pela não adoção de medidas tempestivas, a fim de se obter da empresa contratada a reparação dos problemas construtivos indicados nos relatórios da Funasa.
5.	A unidade técnica especializada analisou os argumentos apresentados pelo recorrente, conforme itens 14 a 16 da instrução transcrita no relatório precedente, e concluiu que:
	"a) o TCU possui competência para julgar a conduta do recorrente, pois a não adoção de medidas tempestivas com vistas a obter da contratada a reparação dos problemas construtivos apontados nos relatórios da Funasa constituiu irregularidade que contribuiu decisivamente para a não execução do objeto do ajuste em análise nesta TCE durante sua gestão, o que o sujeita à jurisdição desta Corte de Contas;
	b) a condenação aplicada pelo Tribunal mostrou-se perfeitamente cabível, porque a falha corretamente atribuída ao responsável, na condição de prefeito sucessor, advém do fato de ele não ter tomado as providências necessárias visando ao resguardo do patrimônio público, o que configura ato de gestão ilegal, em confronto com o art. 58 c/c o art. 19, da Lei 8.443/1992".
6.	Diante disso, a Serur entendeu que os argumentos apresentados pelo Sr. Jasson Silva Gonçalves e os elementos de prova constantes dos autos não afastam as irregularidades a ele atribuídas, mantendo-se intacto o julgado recorrido. Assim, propõe essa especializada o conhecimento do recurso de reconsideração em análise e, no mérito, a negativa do provimento.
7.	No parecer de peça 59, da lavra do Subprocurador-Geral Lucas Rocha Furtado, o Ministério Público junto ao TCU manifestou-se contrário à proposta da unidade técnica, pois entendeu que a conduta do ex-prefeito não foi, quanto ao aspecto particular pelo qual foi ouvido, irregular.
8.	Transcrevo a seguir o trecho do parecer do Parquet junto ao TCU que subsidiou sua proposta de dar provimento ao recurso do ex-prefeito, de modo que suas contas sejam julgadas regulares, in verbis:
	" (...) Considerava-se, e acabou prevalecendo esse entendimento na decisão recorrida, que o ex-prefeito deveria exigir da empresa contratada que esta procedesse a reparos nas obras como se ela tivesse descumprido suas obrigações contratuais. Ocorre que isso não está demonstrado nos autos. Os problemas construtivos a que se refere a decisão recorrida não dizem respeito às obrigações contratuais que vinculam a empresa, mas aos termos do projeto apresentado pelo município à Funasa. Esses problemas foram reportados na Notificação Técnica n. 1, de 20/3/2009, e estão relacionados às características construtivas dos módulos sanitários conforme indicações contidas no projeto apresentado pelo município à Funasa, como, por exemplo, a altura da soleira, os materiais a serem empregados na construção do telhado, a altura do revestimento cerâmico, a posição das tubulações, às dimensões da construção etc. O Sr. Jasson Silva não poderia exigir da empresa que ela reparasse o descumprimento das obrigações assumidas pelo município frente à Funasa."
9.	Feito esse breve histórico, com as devidas vênias ao posicionamento defendido pelo Parquet junto ao Tribunal, registro, de pronto, que não tenho reparos a fazer ao exame de mérito apresentado pela unidade técnica especializada (Serur) , e, ainda, que adiro integralmente as suas análises e conclusões, as quais incorporo como minhas razões de decidir na fase processual que ora é submetida à consideração do Plenário desta Corte.
10.	A despeito da abrangência e da exatidão da análise empreendida pela Serur, a qual tornaria desnecessária a apresentação de novas considerações, julgo oportuno ressaltar alguns pontos relativos à matéria em apreciação, o que faço na sequência.
11.	Inicialmente, no tocante à competência do TCU para julgar a TCE em relação ao recorrente, em consonância com a jurisprudência desta Corte de Contas, o fato de os recursos não terem sido geridos pelo prefeito sucessor, no caso o Sr. Jasson Silva Gonçalves, por si só, não afasta sua responsabilidade pela demonstração da boa e regular aplicação dos recursos. A Súmula 230 do TCU é clara ao estabelecer que essa responsabilidade é automaticamente repassada ao novo ocupante do cargo, quando tal providência não tiver sido adotada pelo antecessor. Infere-se, todavia, dessa mesma Súmula, que a corresponsabilidade do sucessor constitui presunção legal relativa, haja vista que poderá ser afastada no caso de terem sido adotadas as medidas legais visando ao resguardo do patrimônio público, o que, realmente, não ficou demonstrado nestes autos.
12.	Nesse sentido, importante destacar que o Sr. Jasson Silva Gonçalves estava à frente da administração municipal à época do vencimento do prazo para apresentação da prestação de contas (16/10/2012, peça 3, p. 12) . Relembro que o ajuste vigeu até 17/8/2012, conforme termo aditivo de prorrogação firmado pelo próprio recorrente - 5º Termo Aditivo ao Termo de Compromisso nº 0346/2007, celebrado em 11/8/2011 (peça 1, p. 278-280) . Está evidente nos autos a aprovação de sucessivos pedidos de prorrogação, conforme afirma o próprio ex-prefeito em seu recurso (peça 1, p. 224 e p. 262, e peça 41, p. 7) .
13.	Quanto à prestação de contas do termo de compromisso objeto desta análise, verificou-se que o recorrente não tomou as providências necessária para sua apresentação, apesar de a Funasa ter-lhe cobrado por duas vezes, conforme as notificações nº s 90/2011 e 69/2012 e os avisos de recebimento datados de 25/10/2011 e 23/8/2012 (peça 1, p. 284-288 e p. 332-336) .
14.	Já em relação à possibilidade de condenação em face da inércia do prefeito sucessor, Sr. Jasson Silva Gonçalves - caracterizada por não exigir da empresa contratada providências com vistas à execução do objeto do ajuste (Cláusula 1ª do Termo de Compromisso, Do Objeto, peça 1, p. 36) -, os elementos constantes dos autos mostram que as providências adotadas pelo ora recorrente, que se restringiram a solicitações de prorrogação do prazo do ajuste; inclusive com registro de comprometimento quanto à solucionar as pendencias apontadas nos relatórios da Funasa, conforme informações constante dos Ofício PMPAÇ-GP 251/2009 (peça 1, p. 224) e Ofício nº 09/2011, datado de 28/7/2011 (peça 1, p. 262) , transcritos a seguir; não ensejaram nenhum efeito prático no andamento da obra, pois não se verificou qualquer evolução na execução do objeto do convênio durante sua gestão (2009-2012) .
"... a necessidade de continuidade da obra, com a consequente prestação de contas parcial". ( Ofício PMPAÇ-GP 251/2009) 
"Vimos por meio deste, solicitar Prorrogação referente ao TC/PAC 0346/07, cujo objeto são melhorias Sanitárias Domiciliares para atender o Município de Pão de Açúcar por mais 365 dias.
Informamos que a causa do não cumprimento do prazo é devida a melhorias no Projeto. Comprometemo-nos a solucionar as pendencias no prazo acima solicitado". (grifado) . (Ofício nº 09/2011) 
15.	Embora o recorrente alegue que a obra não se encontrava paralisada durante a sua gestão, já que o relatório de visita técnica final, datado de 14/8/2015 (peça 3, p. 71-83) , aprovou 27 módulos sanitários com etapas úteis concluídas e reprovou 22, os quais não atenderam normas técnicas anexas ao Projeto, a documentação constante dos autos, em especial os três relatórios relativos às inspeções técnicas efetuadas pela Funasa, os dois primeiros com os respectivos documentos de "Notificação Técnica" (peça 1, p. 214-222, 254-255 e 324-327, e peça 2, p. 205-206, esse último datado de 30/9/2013) , aponta no sentido de que havia a construção de 51 módulos sanitários, mas todas as unidades selecionadas na amostra estavam em desacordo com as especificações de projeto, o que levou à conclusão da inexistência de qualquer percentual de execução do objeto.
16.	Dessa forma, os três relatórios de visitas técnicas efetuadas pela Funasa constantes dos autos, a seguir detalhados no que importa à presente análise, contrariam os argumentos apresentados pelo recorrente de que foram tomadas, em sua gestão (2009 a 2012) , medidas tempestivas com vista a obter da empresa a reparação dos problemas constatados pelos técnicos da Funasa na obra.
17.	O relatório de visita técnica nº 1, assinado pelo Inspetor Saneamento Raimundo José de Santana e datado de 19/3/2009 (peça 1, p. 214-222) , ou seja, dentro do período de gestão do ora recorrente, informa que: "Visitamos os Povoados Empoeiras de Baixo e Pontal onde constatamos a construção de 51 módulos sanitários em desacordo com o projeto e especificações constantes do processo de projeto apresentado pelo município a concedente dos recursos - FUNASA. No item execução dos serviços, consta que não foram executados nenhum dos 215 módulos sanitários previstos na meta 1.0.
18.	Já o relatório de visita técnica nº 3, assinado pelo Sr. Raimundo José de Santana e datado de 7/6/2011 (peça 1, 254-255 e 324-327, incluindo documento de "Notificação Técnica") , relativo à visita realizada no dia 11/5/2011, ou seja, dentro do período de gestão do ora recorrente, informa que: "Obra paralisada com 51 módulos em construção em desacordo com o preto (sic) [projeto] proposto pelo município, não permitindo assim que seja mensurado percentual de obra em execução". Da mesma forma, no item execução dos serviços, consta que não foram executados nenhum dos 215 módulos sanitários previstos na meta 1.0. 
19.	Oportuno ressaltar as seguintes informações constantes da citada Notificação Técnica, datada de 16/5/2011 (peça 1, 324-327) : " ... Com relação ao convênio em questão, informamos que durante a visita técnica realizada entre 11/05/2011 e 12/05/2011, constatamos que a obra continua paralisada e assim ratificamos os relatórios contidos às folhas n°. 132 a 136. Podemos constatar que a situação física dos módulos tem se agravado, não permitindo que seja mensurado um percentual conclusivo".
20.	Por fim, o relatório de visita técnica nº 3, também assinado pelo Sr. Raimundo José de Santana e datado de 30/9/2013 (peça 2, 205-206) , relativo à visita realizada no dia 18/9/2013, ou seja, já fora do período de gestão do ora recorrente, informa que: "Por ocasião da visita constatamos que a obra continua paralisada, constatamos ainda que a situação física dos módulos tem se agravado consideravelmente, não permitindo que seja mensurado um percentual conclusivo. E assim, ratificamos os relatórios contidos às folhas n° 132 a 136 e 146 a 148". Da mesma forma, no item execução dos serviços, consta que não foram executados nenhum dos 215 módulos sanitários previstos na meta 1.0. Pertinente registrar a informação constante no tópico 4 - "Itens de controle, Item 15 - O objeto pactuado está sendo/foi cumprido? Não. Observação: Não existe etapa útil concluída".
21.	Assim, as duas visitas técnicas realizadas pelos inspetores da Funasa durante a gestão do ex-prefeito Jasson Silva Gonçalves e a visita técnica realizada nove meses após o término da gestão desse alcaide comprovam que o recorrente não tomou, em sua gestão (2009 a 2012) , medidas tempestivas com vista a obter da empresa a reparação dos problemas constatados pelos técnicos da Funasa na obra.
22.	No tocante à visita técnica realizada em 7/8/2015 - Relatório de visita técnica assinado por Eduardo Brigido da Silva e datado de 14/8/2015 (peça 3, p. 71-83) , ou seja, mais de dois anos e meio após o término da gestão do ora recorrente, constam as seguintes informações: (i) realizado 27 dos 215 módulos sanitários pactuados, o que dá o percentual de 12,56% de execução dos serviços pactuados; (ii) situação da obra: concluída com etapa útil e com pendência; e (iii) parecer técnico: "Nesta data de 03/08 à 07/08/2016 nas localidades de Ipueira de Baixo e Pontal Cohab de Cima encontramos 49 módulos sanitários construídos. Só foi possível considerar 27 com etapas úteis concluídas; e 22 módulos não considerados por não atenderem as normas técnica pág. 08 a 15 anexo ao Processo de Projeto e nem sanitariamente, conforme relatório fotográfico".
23.	Em que pese esse último relatório de visita técnica, realizada mais de dois ano e meio após o término da gestão do ex-prefeito Jasson Silva Gonçalves, ter apontado a execução de 12,56% do objeto pactuado, não existe nos autos qualquer elemento evidenciando que essa parcela considerada executada foi decorrente de medidas adotadas pelo citado ex-prefeito. Em sua peça recursal, o recorrente não traz quaisquer outros documentos e/ou elementos que evidenciam que esse cumprimento parcial do objeto foi em decorrência de medidas adotadas em sua gestão. O laudo da visita anterior, ocorrida em 18/9/2013, registrou a situação que deve ser considerada nesta análise, pois evidenciou o estado em que se encontrava o objeto pactuado logo após o término da gestão do ora recorrente (no caso, cerca de nove meses) .
24.	Entendo que cabia ao prefeito sucessor a adoção de todas as medidas necessárias à preservação do interesse público, ou seja, que o objetivo do projeto fosse atingido. No caso, o então prefeito Jasson Silva Gonçalves deveria ter adotado medidas tempestivas com vistas a obter da empresa contratada a reparação dos problemas apontados pelo corpo técnico da Funasa, que registrou em seus relatórios que as obras foram entregues em desacordo com as especificações técnicas estabelecidas no plano de trabalho, ou, alternativamente, a devolução dos valores indevidamente pagos.
25.	Tendo em vista o princípio da continuidade administrativa na administração pública, cabe ao prefeito sucessor exigir da empresa que executou as obras que ela reparasse o que foi entregue em desacordo com as especificações técnicas contratadas. Nesse sentido o Enunciado do Acórdão 10968/2015-TCU-Segunda Câmara, da relatoria da Ministra Ana Arraes, que assim dispõe: 
"Fica caracterizada a responsabilidade do prefeito sucessor por omissão quando, com recursos garantidos para tal, não retomar obra iniciada e não acabada pelo seu antecessor, por implicar desperdício de recursos públicos e contrariar o princípio da continuidade administrativa". (grifo nosso) .
26.	Reforça essa posição a já citada Súmula 230 do Tribunal, que estabelece que compete ao prefeito sucessor apresentar as contas referentes aos recursos federais recebidos por seu antecessor, quando este não o tiver feito ou, na impossibilidade de fazê-lo, adotar as medidas legais visando ao resguardo do patrimônio público. É possível inferir a partir dos elementos constantes dos autos que o prefeito sucessor não tomou qualquer medida efetiva para dar continuidade às obras iniciadas na gestão anterior e/ou para que a empresa contratada reparasse o que foi entregue em desacordo com as especificações técnicas, mesmo tendo solicitado prorrogação da vigência do convênio e tendo sido notificado pela Funasa acerca dos problemas verificados.
27.	Tendo em vista a argumentação constante do parecer do MP/TCU, chamo a atenção que, com fundamento no princípio da indisponibilidade do interesse público, não se pode presumir em desfavor da Administração Pública, ou seja, não se pode presumir que a contratação efetuada pelo município de Pão de Açúcar foi em desacordo com o objeto do Termo de Compromisso TC-PAC 0346/2007. Além do mais, encontramos nos autos elementos que fortalecem o posicionamento defendido pela unidade técnica especializada e assentida neste voto, nos termos da documentação a seguir relacionada.
27.1.	Nota fiscal de serviço 000005 (peça 2, p. 195) , emitida pela Sansá Construções Ltda., empresa contratada pelo município de Pão de Açúcar para executar as Melhorias Sanitárias Domiciliares objeto do termo de compromisso em análise, onde consta como descrição dos serviços: "Pagamento referente a 1ª medição dos serviços para construção de MSD de acordo com a TP 04/2008-PMPA, TC/PAC 0346/07, e em consonância com o cronograma físico financeira apresentado." (grifo nosso) .
27.2.	Própria declaração da Prefeitura Municipal de Pão de Açúcar, assinada também por Eng. Civil registrado no CREA, constante do documento "Termo de Recebimento Total da Obra" (peça 1, p. 384) , que assim registra: " (...) a PREFEITURA MUNICIPAL DE PÃO DE AUCAR declara receber, em caráter definitivo, a obra executada referente à Implantação de Melhorias Sanitárias Domiciliares, no que se refere à 1ª e Única Medição executada, cujos serviços foram contratados à Empresa SANSÁ CONSTRUÇÕES LTDA, inscrita no CNPJ sob n° 07.958.686/0001-77, estando tudo dentro das especificações descritas no Plano de Trabalho previamente aprovado." (grifo nosso) . Ressalto que tal termo integra a documentação constante da prestação de contas do TC-PAC 0346/2007.
28.	Assim, tendo como base documentação constante dos autos, em especial a própria nota fiscal emitida pela Sansá Construções Ltda. e as informações prestadas pela Prefeitura Municipal de Pão de Açúcar no termo de recebimento total da obra, está caracterizado que a obra executada pela empresa contratada: (i) estava de acordo com o TC/PAC 0346/07; e (ii) atendeu às especificações descritas no Plano de Trabalho previamente aprovado; ou seja, constam dos autos evidências de que os serviços contratados junto à referida empresa foram conforme o projeto constante do plano de trabalho do TC-PAC 0346/2007. Tal fato vai de encontro ao argumento que fundamentou o posicionamento constante do parecer do MP/TCU.
29.	Ademais, verifico que não há nos autos elementos que comprovam que a contratação da empresa Sansá Construções Ltda. para implemento de Melhorias Sanitárias Domiciliares para atender o Município de Pão de Açúcar não foi executado com base nas especificações descritas no Plano de Trabalho (Projeto) , constante do Termo de Compromisso TC-PAC 0346/2007. Verifico, também, que não consta da peça recursal do ex-prefeito qualquer argumento no sentido de que o objeto contratado junto à essa empresa foi diverso do projeto constante do citado termo de compromisso.
30.	Por fim, importante destacar que o ajuste celebrado entre o município e a Funasa engloba obrigações relativas não apenas à consecução do objeto, mas à sua plena fruição pelos beneficiados (atingir o objetivo pactuado pelo termo de compromisso) , o que exige dos gestores a adoção de todas as medidas necessárias à preservação do interesse público, sob pena de serem sancionados pelo Tribunal, se inertes, como de fato ocorreu nestes autos.
31.	Assim, diante das irregularidades verificadas na execução do Termo de Compromisso TC-PAC 0346/2007 e tendo em vista os elementos de prova constantes dos autos, os argumentos apresentados pelo recorrente na presente peça recursal não afastam as irregularidades a ele atribuídas, mantendo-se incólume o acórdão recorrido.
32.	Estando os autos em meu gabinete, os representantes legais do Sr. Jasson Silva Gonçalves entregaram memorial pleiteando o reconhecimento de ausência de ato que justifique o julgamento irregular de suas contas e a imposição da multa. Entretanto, os argumentos lançados no memorial são insuficientes para afastar as irregularidades que fundamentam a deliberação recorrida.
	Pelas razões expostas, acolhendo a proposta de mérito oferecida pela unidade técnica especializada, VOTO no sentido de que seja adotado o Acórdão que ora submeto a este Colegiado.
TCU, Sala das Sessões Ministro Luciano Brandão Alves de Souza, em 29 de janeiro de 2019.
Ministro JOÃO AUGUSTO RIBEIRO NARDES
Relator